【裁判字號】    99,監宣,60
【裁判日期】    990923
【裁判案由】    監護宣告
【裁判全文】
臺灣宜蘭地方法院民事裁定              99年度監宣字第60號
聲  請  人  丙○○
上列聲請人聲請監護宣告事件，本院裁定如下：
    主  文
宣告丁○○（男，民國○○○年○月○○日生，身分證統一編號
：Ｚ000000000，住宜蘭縣五結鄉○○村○○鄰○○路○段一０九
號）為受監護宣告之人。
選定乙○○（女，民國○○○年○月○○○日生，身分證統一編
號：Ｚ000000000）為受監護宣告之人丁○○（男，民國○○○年
○月○○日生，身分證統一編號：Ｚ000000000，住宜蘭縣五結鄉
季新村二一鄰五濱路二段一０九號）之監護人。
指定甲○○（男，民國○○○年○月○○○日生，身分證統一編
號：Ｚ000000000）為會同開具財產清冊之人。
聲請程序費用新臺幣壹仟元由受監護宣告之人負擔。
    理  由
一、聲請意旨略以：應受監護宣告之人丁○○（男，民國○○○
    年○月○○日生，身分證統一編號：Ｚ000000000，住宜蘭縣
    五結鄉○○村○○鄰○○路○段一０九號）於民國九十九年
    三月十八日中風後，經延醫診治仍不見起色，現已呈植物人
    狀態而不能為意思表示或受意思表示及不能辨識其意思表示
    之效果。聲請人丙○○為應受監護宣告之人丁○○之長女，
    爰依民法第十四條第一項聲請准予宣告丁○○為受監護宣告
    之人，且為維護應受監護宣告之人丁○○之各項權益，爰請
    併予選定應受監護宣告之人丁○○之次女乙○○為應受監護
    宣告之人之監護人，並指定應受監護宣告之人丁○○之長子
    甲○○為會同開具財產清冊之人等語。並提出戶籍謄本、財
    團法人羅許基金會羅東博愛醫院（下稱羅東博愛醫院）診斷
    證明書及中華民國身心障礙手冊等件在卷在卷為證。
二、按對於因精神障礙或其他心智缺陷，致不能為意思表示或受
    意思表示，或不能辨識其意思表示之效果者，法院得因本人
    、配偶、四親等內之親屬、最近一年有同居事實之其他親屬
    、檢察官、主管機關或社會福利機構之聲請，為監護之宣告
    。民法第十四條第一項定有明文。
三、本院審驗應受監護宣告之人丁○○之心神狀況，並採用羅東
    博愛醫院九十九年九月十七日（九九）羅博醫字第二０一０
    ０九００八六號函覆，由該院精神科專科醫師陳彥蓉醫師製
    作之精神鑑定報告書所載：(一)應受監護宣告之人丁○○於五
    十五歲前，並未出現重大疾病，然於九十九年三月十八日突
    然中風後，雖緊急送醫開刀取出血塊，但因術後感染導致病
    況變差，認知功能及語言功能因此無法恢復；(二)鑑定時，應
    受監護宣告之人坐輪椅，意識清楚但表情木然，四肢較為僵
    硬，裝有鼻胃管，對鑑定人之任何問題均無法答覆，亦無法
    主動表達想法，專注力亦有所缺損，時空及定向感不佳，且
    無法進行簡單計算，整體認知功能已達重度認知功能損傷之
    程度；(三)應受監護宣告之人現安置在養護中心，三餐無法自
    行進食，均由鼻胃管餵食，且因大小便失禁，需使用導尿管
    及尿布，四肢則因無力行走而需坐輪椅，移動身體亦需他人
    協助；(四)應受監護宣告之人之語文理解、表達能力及認知功
    能皆明顯退化，現已完全無法獨立執行有目的性之工作（包
    含經濟活動），鑑定結果認應受監護宣告之人丁○○現處於
    嚴重認知功能缺損狀態，已致其完全不具有為意思表示或受
    意思表示或辨識其意思表示效果等情，認應受監護宣告之人
    丁○○已因心智缺陷而不能為意思表示或受意思表示，亦不
    能辨識其意思表示之效果，爰依首揭法條規定，宣告丁○○
    為受監護宣告之人。
四、次按，受監護宣告之人應置監護人。法院為監護之宣告時，
    應依職權就配偶、四親等內之親屬、最近一年有同居事實之
    其他親屬、主管機關、社會福利機構或其他適當之人選定一
    人或數人為監護人，並同時指定會同開具財產清冊之人。法
    院為前項選定及指定前，得命主管機關或社會福利機構進行
    訪視，提出調查報告及建議。監護之聲請人或利害關係人亦
    得提出相關資料或證據，供法院斟酌。法院選定監護人時，
    應依受監護宣告之人之最佳利益，優先考量受監護宣告之人
    之意見，審酌一切情狀，並注意下列事項：(一)受監護宣告之
    人之身心狀態與生活及財產狀況；(二)受監護宣告之人與其配
    偶、子女或其他共同生活之人間之情感狀況；(三)監護人之職
    業、經歷、意見及其與受監護宣告之人之利害關係；(四)法人
    為監護人時，其事業之種類與內容，法人及其代表人與受監
    護宣告之人之利害關係。民法第一千一百十條、第一千一百
    十一條、第一千一百十一條之一分別定有明文。
五、查受監護宣告之人丁○○之次女乙○○已陳明願任受監護宣
    告之人之監護人，本院亦認乙○○為受監護宣告之人丁○○
    之次女，具監護其父之意願與能力，當認其可為受監護宣告
    之人之利益全力監護，由其擔任受監護宣告之人丁○○之監
    護人，自當合於受監護宣告之人之最佳利益。至甲○○為受
    監護宣告之人丁○○之長子，指定其為會同開具財產清冊之
    人，堪認亦能維護受監護宣告之人之最佳利益考量且確實執
    行會同開具財產清冊之責。秉此，本院基於受監護宣告之人
    丁○○之最佳利益，復查無不宜由乙○○監護受監護宣告之
    人丁○○及由甲○○擔任會同開具財產清冊之人之法定事由
    ，爰依法併予選定乙○○擔任受監護宣告之人丁○○之監護
    人，並指定甲○○為會同開具財產清冊之人如主文。
六、依民事訴訟法第六百零八條第一項，裁定如主文。
中    華    民    國    99    年    9     月    23    日
                  臺灣宜蘭地方法院家事法庭
                      法  官  陳嘉年
以上正本與原本無異。
本裁定監護宣告部分不得抗告；如不服本裁定關於選定監護人及
指定會同開具財產清冊之人等部分，應於裁定送達後10日內向本
院提出抗告狀（應附繕本）。
中    華    民    國    99    年    9     月    23    日
                      書記官  林家妮

司法院資訊處製作；財團法人民間司法改革基金會備份。
